臺灣臺中地方法院刑事判決
110年度訴字第1444號
公  訴  人  臺灣臺中地方檢察署檢察官
被      告  陳冠宇


上列被告因詐欺案件，經檢察官提起公訴（110年度偵字第14329
號），因被告於準備程序中就被訴事實為有罪之陳述，經告知簡
式審判程序之旨，並聽取當事人之意見後，本院合議庭裁定由受
命法官獨任進行簡式審判程序，判決如下：
    主    文
陳冠宇犯三人以上共同詐欺取財罪，處有期徒刑壹年壹月。
    犯罪事實
一、陳冠宇（綽號罐頭）與微信通訊軟體暱稱「哥」即陳茗耀之
    人及其他詐欺集團成員，共同意圖為自己不法之所有，基於
    三人以上共同詐欺取財犯意聯絡，擔任俗稱「取簿手」之角
    色，負責收取「人頭帳戶」包裹，由該詐欺集團成員，於民
    國110年1月26日在網際網路臉書網站刊登虛偽之家庭代工廣
    告，經李珮渝依該虛偽廣告留存之LINE帳號與暱稱為「甄」
    之詐欺集團成員聯繫後，詐欺集團成員旋向李珮渝佯稱須寄
    送提款卡，作為實名登記購買材料之記錄證明，施用詐術致
    李珮渝陷於錯誤，於同日16時7分許，在桃園市○○區○○路000
    號「統一超商民大門市」，將其名下高雄銀行桂林分行帳號
    000-000000000000號提款卡、聯邦銀行帳號第000-00000000
    0000號提款卡、遠東國際商業銀行台北城中分行帳號第000-
    00000000000000號提款卡，以店到店方式，寄送至臺中市○
    里區○○路000號「統一超商永隆門市」，陳冠宇旋依陳茗耀
    之指示，於110年1月28日14時3分，搭乘車號000-0000號租
    賃小客車，前往臺中市○里區○○路000號「統一超商永隆門市
    」，領取內有李珮渝上開提款卡之包裹，再將前開包裹拿至
    臺中市大里快速公路附近某公園轉交該詐欺集團某成員。
二、案經李珮渝訴由臺中市政府警察局霧峰分局報告臺灣臺中地
    方檢察署檢察官偵查起訴。
    理    由
一、本案被告陳冠宇所犯係死刑、無期徒刑、最輕本刑為三年以
    上有期徒刑或高等法院管轄第一審案件以外之罪，其於準備
    程序中就被訴事實均為有罪之陳述，經告以簡式審判程序之
    旨，並聽取公訴人及被告意見後，本院合議庭認為適宜而依
    刑事訴訟法第273條之1第1項規定進行簡式審判程序，且依
    刑事訴訟法第273條之2、第159條第2項之規定，不適用傳聞
    法則有關限制證據能力之相關規定，合先敘明。
二、上揭犯罪事實，業據被告於警詢、本院準備程序及審理時均
    坦承不諱（見偵卷第19至24頁，本院卷第87、106、116頁）
    ，核與證人即告訴人李珮渝於警詢時之證述情節大致相符（
    見偵卷第33至36頁），並有統一超商永隆門市之監視器翻拍
    照片2張、路口監視器翻拍照片6張、中華民國小客車租賃出
    租單暨定型化契約書、桃園市政府警察局桃園分局埔子派出
    所陳報單、內政部警政署反詐騙諮詢專線紀錄表、桃園市政
    府警察局桃園分局埔子派出所受理各類案件紀錄表、桃園市
    政府警察局桃園分局埔子派出所受理刑事案件報案三聯單、
    統一超商貨態查詢系統、告訴人與詐欺集團成員之LINE對話
    紀錄截圖、車輛詳細資料報表、高雄銀行股份有限公司110
    年5月24日函檢送交易明細、聯邦商業銀行股份有限公司110
    年6月2日函檢送交易明細、遠東國際商業銀行股份有限公司
    110年6月1日函檢交易明細在卷可稽（見偵卷第25至29、31
    、32、39至49頁，核交卷第19、23至25、27、29、45、51頁
    ），足徵被告自白與事實相符，堪以採信。本案事證明確，
    被告犯行洵堪認定，應依法論科。 
三、論罪科刑：
　㈠核被告所為，係犯刑法第339條之4第1項第2款之三人以上共
    同犯詐欺取財罪。至公訴意旨雖認被告上揭所為，另涉犯刑
    法第339條之4第1項第3款之「以網際網路對公眾散布」之加
    重要件，惟查，被告僅擔任「取簿手」，對於該詐欺集團其
    他成員施用之詐術細部手法應無從知悉或有所認識，自不能
    逕認其於上開犯罪事實所為，亦構成刑法第339條之4第1項
    第3款「以網際網路對公眾散布」之加重要件，公訴意旨就
    上開部分容有誤會，惟此僅為加重條件之刪減，毋庸變更起
    訴法條，附此敘明。
  ㈡按共同實行犯罪行為之人，在合同意思範圍以內，各自分擔
    犯罪行為之一部，相互利用他人之行為，以達其犯罪之目的
    者，即應對於全部所發生之結果，共同負責，不問犯罪動機
    起於何人，亦不必每一階段犯行，均經參與；再關於犯意聯
    絡，不限於事前有所協議，其於行為當時，基於相互之認識
    ，以共同犯罪之意思參與者，亦無礙於共同正犯之成立，且
    數共同正犯之間，原不以直接發生犯意聯絡者為限，即有間
    接之聯絡者，亦包括在內；而詐欺集團成員，以分工合作之
    方式，各自分擔犯罪行為之一部，相互利用他人之行為，以
    達詐欺取財之目的，即應負共同正犯責任，非以每一階段犯
    行均經參與為限（最高法院106年度台上字第656號判決意旨
    參照）。查本案如詐欺運作模式，則係先由本案詐欺集團成
    員騙取金融帳戶後，再由取簿手即被告領取包裹後交給本案
    詐欺集團其他成員，以達成被告所屬之本案詐欺集團詐欺取
    財之目的。是雖無證據證明被告係直接對告訴人詐欺之人，
    然被告於本案詐騙集團擔任收簿手，所為係整個詐欺集團犯
    罪計畫中不可或缺之重要環節，被告自應就其所參與犯行所
    生之全部犯罪結果共同負責。是以被告與陳茗耀及本案詐欺
    集團其他成員就本案犯行間具有犯意聯絡及行為分擔，應論
    以共同正犯。
  ㈢爰以行為人之責任為基礎，審酌被告不思循正當途徑獲取財
    物，竟加入本案詐欺集團，擔任取簿手工作，以此等非法方
    法圖謀不法所得，侵害告訴人之財產法益，所為實值非難；
    兼衡被告犯後坦承犯行之態度，被告本案之犯罪動機、手段
    、參與程度、擔任之角色，並酌以其自陳之智識程度，職業
    、家庭經濟、生活狀況等（見本院卷第116頁）及尚未賠償
    告訴人之損失等一切情狀，量處如主文所示之刑。
四、沒收部分：
　　按於2人以上共同實行犯罪之情形，固基於責任共同原則，
    共同正犯應就全部犯罪結果負其責任，然於集團性犯罪，其
    各成員有無不法所得，未必盡同，如因其組織分工，彼此間
    犯罪所得分配懸殊，而若分配較少甚或未受分配之人，仍應
    就全部犯罪所得負連帶沒收追繳之責，超過其個人所得之剝
    奪，無異代替其他參與者承擔刑罰，違反罪刑法定原則、個
    人責任原則以及罪責相當原則；故共同正犯犯罪所得之沒收
    或追徵，應就各人所分得之數為之。查被告尚未獲取報酬乙
    情，亦據被告於本院準備程序時陳明在卷（見本院卷第87頁
    ），復無證據證明被告確有因本案犯行，而獲取任何報酬等
    不法所得，自無從對其宣告沒收犯罪所得。至被告領取包裹
    之上開金融帳戶之提款卡，並未扣案，且業已交付該詐欺集
    團其他成員，且非被告所有，自不予宣告沒收、追徵，併予
    敘明。
據上論斷，應依刑事訴訟法第273條之1第1項、第299條第1項前
段，刑法第28條、第339條之4第1項第2款，刑法施行法第1條之1
 第1項，判決如主文。　
本案經檢察官蔡仲雍提起公訴，檢察官林煒容到庭執行職務。
中　　華　　民　　國　　110 　年　　10　　月　　28　　日
                  刑事第十四庭  法  官  許慧珍
以上正本證明與原本無異。
如不服本判決應於收受判決後20日內向本院提出上訴書狀，並應
敘述具體理由；其未敘述上訴理由者，應於上訴期間屆滿後20日
內向本院補提理由書（均須按他造當事人之人數附繕本）「切勿
逕送上級法院」。
告訴人或被害人如不服判決，應備理由具狀向檢察官請求上訴，
上訴期間之計算，以檢察官收受判決正本之日起算。
                                書記官  謝坤冀
中　　華　　民　　國　　110 　年　　10　　月　　28　　日
附錄本案論罪科刑法條：
中華民國刑法第339條之4
犯第339條詐欺罪而有下列情形之一者，處1年以上7年以下有期
徒刑，得併科1百萬元以下罰金：
一、冒用政府機關或公務員名義犯之。
二、三人以上共同犯之。
三、以廣播電視、電子通訊、網際網路或其他媒體等傳播工具，
    對公眾散布而犯之。
前項之未遂犯罰之。